臺灣嘉義地方法院民事簡易判決
110年度朴簡字第115號
原      告  許如香  
訴訟代理人  黃海清  
被      告  龔金和  




上列當事人間請求遷讓房屋等事件，本院於民國110年8月18日言
詞辯論終結，判決如下：
　　主　文
一、被告應自門牌號碼嘉義縣○○市○○○路00號房屋501室遷出，並
    將上開房屋騰空返還原告。
二、被告應給付原告新台幣（下同）5,600元，及自民國110年7
    月16日起至清償日止，按週年利率百分之5計算之利息。
三、被告應自110年6月21日起至騰空遷讓返還第一項房屋501室
    之日止，按月給付原告706元。
四、原告其餘之訴駁回。
五、訴訟費用1,000元由被告負擔。
六、本判決第1項、第2項得假執行。
七、本判決第3項於每月屆期後得假執行。
　　事實及理由
壹、程序方面：
一、按訴狀送達後，原告不得將原訴變更或追加他訴，但擴張或
    減縮應受判決事項之聲明者，不在此限，民事訴訟法第255
    條第1項第3款定有明文。經查，原告起訴請求：「㈠被告應
    自門牌號碼嘉義縣○○市○○○路00號房屋（下稱系爭房屋）501
    室遷出，並將上開房屋騰空返還原告。㈡被告應給付原告7,4
    00元，及自起訴狀繕本送達翌日起至清償日止，按週年利率
    5%計算之利息。㈢被告應自110年7月8日起至騰空遷讓返還系
    爭房屋之日止，按月給付原告3,100元。」嗣於本院審理中
    將訴之聲明㈡之請求金額變更為5,600元、訴之聲明㈢之起算
    日期變更為110年6月21日（本院卷第58頁），經核分別屬減
    縮及擴張應受判決事項之聲明，均合於前揭規定，應予准許
    。
二、被告經合法通知，未於言詞辯論期日到場，核無民事訴訟法
    第386條所列各款情形，爰依原告之聲請，由其一造辯論而
    為判決。
貳、實體方面：
一、原告主張：
㈠、系爭房屋為訴外人即原告女兒黃秋萍所有，黃秋萍將系爭房
    屋之租賃業務委由原告管理。被告向原告承租系爭房屋501
    室，約定租賃期間自108年2月8日起至108年5月8日止，每月
    租金3,100元，水費、電費均由被告自行負擔，押租金5,000
    元（下稱系爭租約）。上開租期屆滿後，被告仍繼續使用收
    益系爭房屋501室，惟僅給付租金至110年3月8日，自110年3
    月8日迄今均未給付租金。原告曾以訴外人即原告配偶黃海
    清之Line通訊軟體（下稱Line）多次傳送訊息予被告催討租
    金，詎被告均置之不理；原告復於110年5月20日傳送Line訊
    息予被告，要求被告應於6月1日前繳清積欠租金，否則即終
    止租賃關係，上開訊息均經被告讀取及回覆，惟被告屆期仍
    未給付積欠租金，系爭租約依民法第450條第3項，應已於11
    0年6月21日終止。原告依法終止系爭租約後，被告仍不自動
    遷讓系爭房屋501室，並繼續使用收益系爭房屋501室，致原
    告受有相當於租金之損害等語。
㈡、爰依系爭租約之法律關係、民法第455條之規定，請求被告騰
    空遷讓返還系爭房屋501室，並依系爭租約之法律關係、民
    法第439條前段之規定，請求被告給付積欠租金5,600元，另
    依民法第179條之規定，請求被告給付系爭租約終止後相當
    於租金之不當得利等語。並聲明：㈠如主文第1、2項所示。㈡
    被告應自110年6月21日起至騰空遷讓返還系爭房屋501室之
    日止，按月給付原告3,100元。㈢願供擔保請准宣告假執行。
二、被告經合法通知無正當理由不到庭，亦未提出書狀作何聲明
    或陳述。
三、得心證之理由：
㈠、本件原告主張被告向原告承租系爭房屋501室，租期自108年2
    月8日起至108年5月8日止，每月租金3,100元，上開租期屆
    滿後，被告仍繼續使用收益系爭房屋501室，惟被告自110年
    3月8日迄今均未給付租金，經原告於110年5月20日以黃海清
    之Line傳送訊息催告被告於同年6月1日前付清租金，被告讀
    取並回覆該訊息後，迄今仍未給付，原告以上開Line訊息作
    為終止系爭租約意思表示之事實，業據其提出系爭房屋之所
    有權狀、系爭租約、黃海清與被告之Line對話截圖為證（均
    影本，本院卷第13、15至22、23至35頁）；被告已於相當時
    期受合法通知，未於言詞辯論期日到場，亦未提出書狀作何
    聲明或陳述，依民事訴訟法第280條第3項前段準用同條第1
    項前段規定，視同自認，是前開事實，均堪信為真實。
㈡、按租賃期限屆滿後，承租人仍為租賃物之使用收益，而出租
    人不即表示反對之意思者，視為以不定期限繼續契約；租賃
    未定有期限者，各當事人得隨時終止契約；前項終止契約，
    應依習慣先期通知。但不動產之租金，以星期、半個月或一
    個月定其支付之期限者，出租人應以曆定星期、半個月或一
    個月之末日為契約終止期，並應至少於一星期、半個月或一
    個月前通知之；承租人於租賃關係終止後，應返還租賃物；
    民法第451條、第450條第2項本文、第3項、第455條前段分
    別定有明文。復按承租人租金支付有遲延者，出租人得定相
    當期限，催告承租人支付租金，如承租人於其期限內不為支
    付，出租人得終止契約。租賃物為房屋者，遲付租金之總額
    ，非達2個月之租額，不得依前項之規定，終止契約，民法
    第440條第1項、第2項定有明文。而出租人因承租人遲延給
    付租金，定期催告其履行，同時表明如於期限內不履行，契
    約即為終止，係附有停止條件之終止租約之意思表示，如承
    租人逾期仍不履行，則條件成就，即發生終止租約之效力，
    無須再另為終止租約之意思表示（最高法院87年度台簡上字
    第7號裁判意旨參照）。另按非對話而為意思表示者，其意
    思表示以通知達到相對人時，發生效力。民法第95條第1項
    定有明文。所謂達到，係指意思表示達到相對人之支配範圍
    ，置於相對人隨時可了解其內容之客觀之狀態而言（最高法
    院58年台上字第715號裁判意旨參照）。
㈢、原告請求被告騰空遷讓返還系爭房屋501室部分：
１、本件系爭租約之租賃期間為108年2月8日起至108年5月8日，
    被告於租賃期間屆滿而繼續占有使用系爭房屋501室，原告
    亦未表示反對，依民法第451條之規定，視為以不定期限繼
    續契約。被告自110年3月8日起即未給付租金，原告於110年
    5月20日將終止租賃關係之意思表示傳送於黃海清與被告間
    之通訊軟體群組內，已使被告可得隨時讀取了解之客觀狀態
    ，可認該意思表示已到達被告而生效力。而被告迄今仍未給
    付積欠租金，原告以前揭line訊息為附條件終止租約之意思
    表示，亦屬合法，是依前揭規定，原告向被告所為終止系爭
    租約之意思表示，應解為經過民法第450條第3項所規定之一
    個月後即110年6月21日發生契約終止之效力，是原告主張系
    爭租約業已於110年6月21日終止乙節，自屬有據。
２、另依系爭租約第6條前段約定：乙方（指被告，下同）於租期
    屆滿時，除經甲方（指原告，下同）同意繼續出租外，應即
    日將租賃房屋誠心按照原狀遷空交還甲方，不得藉詞推諉或
    主張任何權利，有系爭租約可參（本院卷第20頁），系爭租
    約已於110年6月21日終止，業如前述，然被告迄今尚未將系
    爭房屋501室返還予原告，其占有系爭房屋501室已失其權源
    ，原告訴請被告騰空遷讓返還系爭房屋501室，自有理由。
㈣、原告請求被告給付租金部分：
１、按承租人應依約定日期，支付租金，民法第439條前段定有明
    文。又按押租金之主要目的在擔保承租人租金之給付及租賃
    債務之履行，故租賃關係消滅後，承租人如有欠租或其他債
    務不履行時，其所交付之押租金，發生當然抵充之效力。而
    於抵充後，猶有餘額，始生返還押租金之問題（最高法院83
    年台上字第2108號、87年度台上字第1631號裁判意旨參照）
    。查系爭租約第3條、第4條前段約定：租金每個月新台幣參
    仟壹佰元正（收款付據），乙方不得藉任何理由拖延或拒納
    （電燈費另外）。租金應於每月8日以前繳納（本院卷第19
    頁），被告應於每月8日前繳納租金3,100元，是被告於系爭
    租約終止即110年6月20日以前，自有依約定日期給付租金之
    義務。而被告自110年3月8日起至110年6月20日止，未依約
    給付租金共計3個月又13日，原告自得請求被告給付積欠租
    金10,600元【3,100x（3+13/31）=10,600】。另原告自承本
    件已收受被告繳付之押租金5,000元，揆諸前開說明，該押
    租金應發生當然抵充租金之效力，經以押租金5,000元抵償
    被告所積欠租金後，被告尚積欠租金5,600元【10,600-5,00
    0=5,600】未給付，本件原告請求被告給付積欠租金5,600元
    ，應屬有據。
㈤、原告請求被告給付相當於租金之不當得利部分：
１、按無法律上原因而受利益，致他人受損害者，應返還其利益
    ，民法第179條前段定有明文。而無權占有他人房屋或土地
    ，可能獲得相當於租金之利益，為社會通常之觀念。被告於
    系爭租約終止後仍占用系爭房屋501室，已無法律上之原因
    而獲得相當於租金之利益，致原告受損害，原告自得依不當
    得利法則，請求被告返還相當於租金之數額。而城市地方房
    屋之租金，以不超過土地及其建築物申報總價額年息百分之
    十為限，土地法第97條第1項定有明文。
２、經查，系爭房屋之課稅現值為1,176,200元，有系爭房屋100
    年房屋稅繳款書可憑（本院卷第37頁），參以原告主張系爭
    房屋共分為17間房間等語（本院卷第59頁），則系爭房屋50
    1室之價值應為69,188元（1,176,200÷17=69,188，元以下四
    捨五入）。另系爭房屋坐落於太保市○○段00地號土地（下稱
    系爭土地），系爭土地之面積為164.26平方公尺，110年公
    告地價為每平方公尺3,800元，故系爭土地之申報地價總額
    為624,188元（164.26x3,800=624,188），亦有系爭土地之
    公告土地現值及公告地價查詢結果可佐（本院卷第51頁），
    系爭房屋501室依比例占用系爭土地之總額為36,717元（624
    ,18817=36,717），是系爭房屋501室及占用系爭土地之申
    報總價合計為105,905元（69,188+36,717=105,905）。本院
    審酌現時社會經濟生活標準、系爭房屋之坐落位置，並參以
    被告無權占有系爭房屋僅供住家使用，未從事商業利用等情
    （本院卷第58頁），認以相當於土地、建物申報總價年息百
    分之8為計算損害金之標準即為相當，依此計算被告每月應
    給付原告相當於租金不當得利數額為706元（105,905×8%12
    =706）。從而，原告請求被告自110年6月21日起算至被告遷
    讓返還系爭房屋501室之日止，按月給付原告相當於租金利
    益之金額706元，為有理由，逾此部分之請求，則無理由。
四、綜上所述，原告依系爭租約之法律關係、民法第455條、第4
    39條前段及第179條之規定，請求被告㈠騰空遷讓系爭房屋50
    1室並返還原告、㈡給付5,600元及自起訴狀繕本送達被告翌
    日即110年7月16日（本院卷第45頁）起至清償日止，按年息
    百分之5計算之利息、及㈢自110年6月21日起至騰空遷讓返還
    系爭房屋501室之日止，按月給付706元，為有理由，應予准
    許。逾此範圍之請求，則無理由，應予駁回。
五、本件事證已臻明確，兩造其餘之主張、陳述及所提證據暨攻
    擊防禦方法，經本院審酌後，認與本件判決結果無影響，爰
    不一一贅述，附此敘明。
六、 本件係就民事訴訟法第427條訴訟適用簡易程序所為被告部
    分敗訴之判決，爰依同法第389條第1項第3款之規定，職權
    宣告假執行。雖原告亦陳明願供擔保請准宣告假執行，然應
    僅為促請法院注意之性質，爰不另為准駁之諭知。
七、訴訟費用：原告不當得利之請求雖為一部敗訴，但因不當得
    利部分原本即不計徵訴訟費用，故而本院認為訴訟費用1,00
    0元，應依民事訴訟法第79條規定，由被告負擔。
中　　華　　民　　國　　110 　年　　9 　　月　　1 　　日
        　　　　　　　　臺灣嘉義地方法院朴子簡易庭
　　　　　　　　　　　　　　　　　法　官　陳美利
以上正本係照原本作成。
如對本判決上訴，須於判決送達後20日內向本庭（嘉義市○區○○
路000○0號）提出上訴狀（均須按他造當事人之人數附繕本）。
如委任律師提起上訴者，應一併繳納上訴審裁判費。
中　　華　　民　　國　　110 　年　　9 　　月　　1 　　日
                                  書記官 林金福